【裁判字號】    92,訴,57
【裁判日期】    920516
【裁判案由】    清償借款
【裁判全文】
臺灣花蓮地方法院民事判決  九十二年度訴字第五七號
    原      告  甲○○
    訴訟代理人  陳益盛律師
    被      告  丙○○
                乙○○
右當事人間請求清償借款事件，本院判決如左：
    主      文
被告應連帶給付原告新台幣柒拾萬元，及自民國八十六年八月一日起至清償日止，按
日息萬分之五點四計算之利息。
原告其餘之訴駁回。
訴訟費用由被告連帶負擔。
本判決第一項於原告以新台幣貳拾伍萬元供擔保後，得假執行。
原告其餘假執行之聲請駁回。
    事      實
甲、原告方面：
  一、聲明：
（一）被告應連帶給付原告新台幣（下同）七十萬元，及自民國（下同）八十六年八
      月一日起至清償日止，按年息百分之六點三六計算之利息，並自八十六年八月
      一日起至清償日止，按日息千分之一計算之遲延利息。
（二）願供擔保，請准宣告假執行。
  二、陳述：被告乙○○以其餘被告為連帶保證人，於八十五年一月五日向原告借用
      七十萬元，清償期為八十八年一月四日，約定利息按年息百分之六點三六計算
      ，每月付息一次，每月一日為付息日，如逾期清償則每逾一日即按日計算遲延
      利息日息之千分之一。被告乙○○同時尚提供其所有坐落花蓮縣吉安鄉○○段
      四五四之一五三地號土地，及其上建號一六五六號建物予原告設定抵押。詎被
      告乙○○僅繳息至八十六年七月三十一日，其後即未再給付利息及返還本金。
      原告雖屢向被告催討，均置之不理，本利迄未清償，為此爰依消費借貸及連帶
      保證契約之法律關係，提起本件訴訟。
  三、證據：提出借據影本一紙為證。
乙、被告方面：
  一、聲明：駁回原告之訴。
  二、陳述：起訴事實均為真正，但希望原告能減免利息。
    理      由
一、原告主張之前開事實，業為被告所自認，並據其提出借據影本一紙為憑，堪認為
    真正。從而，原告自得依據消費借貸返還請求權及連帶保證契約之法律關係，訴
    請被告二人連帶返還未還之本金、利息及遲延利息，於原告未拋棄其對被告之利
    息請求權以前，被告自不能任意要求原告減免利息，是被告此部分之抗辯，並無
    可採。
二、按給付有確定期限者，債務人自期限屆滿時起，負遲延責任，民法第二百二十九
    條第一項定有明文。上開規定於定有確定清償期限之消費借貸之情形，除已約定
    借用人如有一期逾期清償即視為全部到期之狀況外，自仍應以本金清償期限之屆
    至與否以定是否遲延。當事人於該本金清償期屆至前，本於私法自治之原則，就
    遲延付息時固可約定改以較高之利率計息以督促借用人按時繳息，惟實質上該改
    用較高利率之利息仍屬該消費借貸契約之約定利息，而非屬法定之遲延利息，縱
    使當事人以「遲延利息」名之，但於本金清償期限之屆至前，仍不屬於法定遲延
    利息。本件兩造約定借貸之利息係按每滿一個月付息一次，按年利率百分之六點
    三六計算，並定每月一日為付息日，如有逾期未付息時，每逾一日按本金加計千
    分之一計算，此有原告所提出之前開借據影本在卷可稽。故本件原告於被告乙○
    ○於八十六年八月一日未依約繳息時起至清償期限屆至時止，自可依較高之遲延
    利率計算利息，但原先約定於正常繳息狀況下之百分之六點三六之約定利息即應
    停止計算，而不得與該較高之利息同時併存，否則，不啻等於同一消費借貸契約
    而產生二項利息，且具有規避民法第二百零五條最高利率限制之虞。至清償期屆
    至以後之利息當可繼續依照該項較高之利息計算，惟參諸「金錢債務之遲延利息
    ，如其約定利率較法定利率為高者，依民法第二百三十三條第一項但書之規定，
    固應仍從其約定，但此項遲延利息，除當事人係約定債務人不履行債務時支付違
    約金，應依同法第二百五十條，第二百三十三條第三項請求賠償外，其約定利率
    ，仍應受法定最高額之限制」由最高法院以四一年台上字第一五四七號判例所揭
    示之意旨觀之，仍不得逾越年息百分之二十。故本件原告請求被告給付自八十六
    年八月一日起算之利息，僅得計算遲延付息發生後之約定利息，然以兩造所約定
    之該項日息千分之一計算，年利率已高達百分之三十六點五，其超過民法第二百
    零五條所定年利率百分之二十之部分無請求權，本院僅得准許該年息百分之二十
    以內之部分，即日息萬分之五點四。
三、綜上，原告依消費借貸及連帶保證契約請求被告連帶給付如主文第一項所示之部
    分，為有理由，應予准許，逾此部分之請求，尚屬無據，應予駁回。
四、原告陳明願供擔保，請求宣告假執行，其勝訴部分核無不合，爰酌定相當擔保金
    額，予以准許；惟其敗訴部分，已失所附麗，則應予駁回。
五、據上論結，原告之訴為一部有理由，一部無理由，依民事訴訟法第七十九條但書
    、第八十五條第二項、第三百九十條第二項，判決如主文。
中      華      民      國    九十二    年      五      月    十六      日
                                        臺灣花蓮地方法院民事庭
~B法      官  郝燮戈
右正本証明與原本無異。
如對本判決不服，應於送達後廿日內，向本院提出上訴狀（應抄附繕本）。
~B法院書記官  高明正
中      華      民      國    九十二    年      五      月    十九      日


司法院資訊處製作；財團法人民間司法改革基金會備份。
